【裁判字號】    94,訴,3017
【裁判日期】    950127
【裁判案由】    確認股東關係不存在
【裁判全文】
臺灣高雄地方法院民事判決              94年度訴字第3017號
原      告  甲○○
            戊○○
            丙○○
前 3人共同
訴訟代理人  柯淵波律師
複  代理人  黃正男律師
被      告  德歐有限公司
法定代理人  乙○○
            丁○○
當事人間確認股東關係不存在事件，本院於民國95年1 月17日言
詞辯論終結，判決如下：
  主  文
確認原告與被告間之股東關係不存在。
訴訟費用由被告負擔。
  事實及理由
一、本件原告主張：原告於民國76年至89年間，為丁○○所經營
    之巨榕企業有限公司之員工，丁○○於87年底、88年初，與
    乙○○成立被告德歐有限公司（下稱被告德歐公司），為湊
    足有限公司之法定股東人數，丁○○乃未經原告之同意，擅
    自將原告掛名為被告德歐公司之股東。嗣於94年11月間，因
    被告德歐公司欠稅事件，原告分別接獲法務部行政執行署高
    雄行政執行處之命令，列原告為被告德歐公司股東清算人，
    原告始知悉上情，原告旋於94年12月8 日，向高雄市政府調
    閱被告德歐公司設立登記事項卡、公司章程，始發覺丁○○
    盜用原告之印章，冒用原告之名義辦理登記為被告德歐公司
    之股東，且被告德歐經廢止登記後，原告為稅捐及行政執行
    機關列名法定清算人而予追繳稅款，是原告與被告間之股東
    關係存否不明，乃請求確認兩造間之股東關係不存在。
二、被告德歐公司之法定代理人即清算人乙○○陳稱：伊不知原
    告登記為被告德歐公司之股東，原告實際上是否為被告德歐
    公司之股東，伊並不清楚等語；被告德歐公司之另一法定代
    理人即清算人丁○○則陳稱：原告係伊所經營其他公司之員
    工，伊於87、88年間，與乙○○成立被告德歐有限公司，為
    湊足法定股東人數，伊未經原告之同意，登記其等為被告德
    歐公司之股東，實際上原告並未出資，也不知伊將渠等列為
    被告德歐公司之股東等語。
三、本院之判斷：
（一）按確認法律關係之訴，非原告有即受確認判決之法律上利
      益者，不得提起之；確認證書真偽或為法律關係基礎事實
      存否之訴，亦同。民事訴訟法第247 條第1 項定有明文。
      又按確認之訴，倘當事人一方因法律關係之存在與否或為
      法律關係基礎事實存否不明確，致其在私法上之地位有受
      侵害之危險，而此危險得以確認判決除去者，依法均得提
      起。查本件依卷附被告德歐公司之有限公司設立登記事項
      卡所示，原告係被告德歐公司之股東，惟原告主張渠等並
      非該公司之股東，則原告主觀上認其法律上地位有不安之
      狀態存在，依民事訴訟法第247 條規定，提起本件確認之
      訴，自有確認之法律上利益，合先敘明。
（二）查原告主張：渠等曾任丁○○所經營巨榕企業有限公司之
      員工，丁○○於87年底、88年初，與乙○○成立被告德歐
      公司，為湊足有限公司之法定股東人數，丁○○乃未經原
      告之同意，擅自將原告列為被告德歐公司之股東，該公司
      經廢止登記後，因欠稅事件，原告經稅捐及行政執行機關
      列名法定清算人，限期說明財產狀況等事實，業據其提出
      德德歐有限公司章程、德歐有限公司設立登記事項卡各1
      份、法務部行政執行署高雄行政執行處命令3 份在卷可稽
      ，且為被告之法定代理人丁○○所自認，被告之另一法定
      代理人乙○○則陳稱：伊不知原告是否為被告公司之股東
      等語，是原告之主張，堪信屬實。
四、從而，原告既未投資被告德歐公司，自非該公司之股東，則
    原告求為確認渠等對被告德歐公司之股東關係不存在，洵屬
    有據，應予准許。
五、據上論結，本件原告之訴為有理由，依民事訴訟法第78條，
    判決如主文。
中    華    民    國    95    年    1     月    27    日
                  民事第二庭  法  官  蘇雅慧
正本係照原本作成。
如不服本判決，應於送達後20日內，向本院提出上訴狀並表明上
訴理由，如於本判決宣示後送達前提起上訴者，應於判決送達後
10日內補提上訴理由書（須附繕本）。
中    華    民    國    95    年    1     月    27    日
                              書記官  王淑娟


司法院資訊處製作；財團法人民間司法改革基金會備份。
